最高法院刑事判決　　　　　　九十四年度台上字第三０六五號
　　上　訴　人　甲○○
　　　　　　　　　　　　12樓.
上列上訴人因強盜案件，不服台灣高等法院高雄分院中華民國九
十四年三月三十一日第二審判決（九十四年度上訴字第七二號，
起訴案號：台灣高雄地方法院檢察署九十三年度偵字第八九八一
號），提起上訴，本院判決如下：
　　主　文
原判決撤銷，發回台灣高等法院高雄分院。
　　理　由
本件原判決認定上訴人甲○○於民國93年4月29日2時許，搭乘姓
名年籍不詳綽號「勇仔」之成年男子所駕駛，引擎號碼為3EF48Ｚ
000000000 號自小客車，共同基於意圖為自己不法所有之犯意聯
絡，先在高雄市○鎮區○○路21號前，共同持扳手，竊取吳本堅
所有車號D9 -7822號自用小客車之兩面車牌，懸掛在「勇仔」所
駕駛之前揭自小客車使用（竊盜部分，業經第一審判處罪刑確定
）。其等又承前開同一犯意聯絡，由「勇仔」駕駛前揭自小客車
，於同日3 時20分許，行經高雄市○○區○○路35號前，見陳芳
瑞住處鐵門未拉下，門前停放陳芳瑞所有之9T -1990號自小客車
，乃將車輛停放在該住處前，由「勇仔」持客觀上足供兇器使用
之扳手，毀壞門鎖、鋁門之方式入內行竊，上訴人則在車內駕駛
座上把風，伺機接應。「勇仔」竊取陳芳瑞之汽車鑰匙二支後，
欲發動陳芳瑞之自小客車，因車輛有暗鎖而未得逞。其等又承前
開行竊之犯意，由「勇仔」入屋，竊取陳芳瑞所有之金牌1 面後
上車，上訴人欲駕車離開。因高雄市政府警察局鼓山分局內惟派
出所接獲民眾報告，指示騎乘XTE-085 號警用巡邏機車在附近巡
邏之警員鄭添富趕往查緝，鄭添富見上訴人所駕駛之車輛可疑，
即將警用巡邏機車停在該自小客車左前側，以阻擋上訴人駕車離
去，並喝令上訴人、「勇仔」下車受檢。上訴人為防護贓物及脫
免逮捕，且明知警用巡邏機車係警員職務上所掌管之物，仍基於
妨害公務及毀損警員職務上掌管物品之故意，先將車輛倒車，鄭
添富見狀，即對空鳴槍制止，上訴人不予置理，繼將車輛往左前
方駛出，經鄭添富對該車左前輪開槍射擊，上訴人仍繼續往左前
方駛出，衝撞警用巡邏機車，致使該機車之右車身破損、烤漆毀
損、排氣管凹陷後，急速離開現場。嗣經鄭添富通報警網支援追
捕，尾隨至高雄縣仁武鄉○○路138 巷後盡頭之菜園，上訴人二
人見無路可逃，即下車逃逸，上訴人於逃至高雄縣仁武鄉○○○
路18號前，為警圍捕，並於前揭自小客車上，扣得「勇仔」所有
供犯罪所用及預備供犯罪所用之扳手等物，「勇仔」則趁隙逃離
等情。因認第一審依想像競合犯之規定，論處上訴人共同攜帶兇
器、毀壞門扇及安全設備、於夜間侵入住宅竊盜，因防護贓物、
脫免逮捕，而當場施以強暴罪刑（累犯），為無不合，予以維持
，駁回上訴人在第二審之上訴，固非無見。
惟查：(一)刑法第三百二十九條準強盜罪之因防護贓物或脫免逮捕
，而當場施以強暴、脅迫，係指竊盜或搶奪犯，將他人財物移歸
自己實力支配之下後，為防護該贓物或脫免逮捕，對追奪者施以
強暴脅迫之行為。原判決認定上訴人基於共同竊盜之犯意，推由
「勇仔」進屋共同竊得陳芳瑞所有之金牌1 面後上車，上訴人欲
駕車離去，事為警員鄭添富發現，即將騎用之警用巡邏機車停在
該自小客車左前側，予以阻擋，並喝令上訴人等下車受檢。上訴
人為防護贓物及脫免逮捕，竟基於妨害公務及毀損警員職務上掌
管物品之故意，先將車輛倒車，鄭添富見狀，對該車左前輪開槍
射擊，上訴人仍繼續往左前方駛出，致衝撞警用機車，造成該機
車之右車身破損等情。但就上訴人對於欲逮捕之警員鄭添富有何
直接施以強暴行為，或如何對於鄭添富為目標而有間接行使有形
暴力之犯罪構成要件行為，則未詳加認定，並說明憑以認定之依
據（見原判決第二、四頁），遽以準強盜罪論處罪刑，自不足以
昭折服。(二)竊盜因防護贓物、脫免逮捕或湮滅罪證，而當場施以
強盜、脅迫論以強盜之規定，自以實施強暴、脅迫之人為限，其
他竊盜共犯，對於行強如無犯意之聯絡，不容概以強盜論擬。原
審認定上訴人與「勇仔」以加重竊盜之方式竊得陳芳瑞金牌後上
車，上訴人欲駕車離開，經警員鄭添富將警用巡邏機車擋在上訴
人之自小客車左前方，並喝令上訴人等下車受檢。上訴人為防護
贓物及脫免逮捕，先倒車再將車輛往左前方駛出，衝撞警用機車
，致使該機車之右車身破損等情。但對於上訴人與車上之「勇仔
」，對於準強盜之行為，如何具有犯意之聯絡與行為之分擔，並
未敘明其所憑之證據與認定之理由，遽以共同正犯論擬，併有可
議。上訴意旨指摘原判決不當，尚非全無理由，應認有撤銷發回
更審之原因。至原判決理由三不另為無罪之諭知部分，因公訴人
認與前揭論罪科刑部分為裁判上一罪，基於審判不可分原則，爰
一併發回，附此敘明。
據上論結，應依刑事訴訟法第三百九十七條、第四百零一條，判
決如主文。
中　　華　　民　　國　九十四　年　　六　　月　　九　　日
                      最高法院刑事第六庭
                          審判長法官  莊　登　照
                                法官  洪　明　輝
                                法官  黃　一　鑫
                                法官  魏　新　和
                                法官  林　秀　夫
      本件正本證明與原本無異
                                      書  記  官
中　　華　　民　　國　九十四　年　　六　　月　 十四 　日
                                                 Ｒ
